臺北高等行政法院判決
　　　　　　　　　　　　　　　　　　 96年度訴字第00930號
　　　　　　　　　　　　　　　.
原　　　告　甲○○
訴訟代理人　張芷（會計師）住臺北市○○路○段7號68樓
被　　　告　財政部臺北市國稅局
代　表　人　凌忠嫄（局長）住同上
訴訟代理人　乙○○
上列當事人間因綜合所得稅事件，原告不服財政部中華民國96年
1 月11日台財訴字第09500489050 號（案號：第00000000號）訴
願決定，提起行政訴訟。本院判決如下：
　　主  文
原告之訴駁回。
訴訟費用由原告負擔。
　　事  實
一、事實概要：緣被告據法務部調查局台北市調查處（下稱台北
    市調處）通報資料，查獲原告民國（下同）89年度綜合所得
    稅結算申報，漏報取自佳特健康事業股份有限公司（下稱佳
    特公司）薪資所得新台幣（下同）2,467,181 元（下稱系爭
    薪資所得）、大同股份有限公司營利所得405 元，除合併核
    定原告當年度綜合所得總額為6,632,828 元，淨額5,347,69
    7 元，發單補徵所得稅649,716 元外，並按所漏稅額604,06
    9 元處以0.2 倍之罰鍰計120,800 元（計至百元止）。原告
    對核定系爭薪資所得及罰鍰處分不服，申請復查，經被告95
    年6 月2 日財北國稅法字第0950229550號復查決定書駁回；
    原告仍不服，向財政部提起訴願，遭決定駁回後，遂向本院
    提起本件行政訴訟。
二、兩造聲明：
　(一)原告聲明：訴願決定及復查決定關於被告核定原告取自佳特
              公司薪資2,467,181元部分均撤銷。
　(二)被告聲明：駁回原告之訴。
三、兩造之爭點：
    系爭薪資所得是否屬行為時所得稅法第14條第1項第3類第2
    目但書所稱之「為雇主之目的，執行職務而支領之加班費」
    ？
　(一)原告主張之理由：
    1.本件佳特公司並未給付系爭薪資所得予原告，且查關連案
      件佳特公司負責人未依規定扣繳稅款暨罰鍰事件，經佳特
      公司提起行政訴訟，業經鈞院作出「訴願決定及原處分均
      撤銷」之判決，故本件原處分之依據已不存在，自無從認
      定原告有漏報所得之情，原處分應予撤銷。
      (1)本件係台北市調處於90年6 月29日自佳特公司搜索所獲
        資料中，原告及其執業醫療機構南門綜合醫院之牽連案
        件。因台北市調處查獲通報之醫療院所透析中心制式醫
        師薪資表所載金額，核與原告之醫師扣繳憑單所載薪資
        所得金額之間有差異，經被告率以認定佳特公司於89年
        度給付原告薪資所得計2,467,181元，允先陳明。
      (2)惟本件被告僅以推斷方式，在無證據認定佳特公司是否
        確有支付原告薪資所得之事實情況下，卻認定原告漏報
        有取自佳特公司薪資所得並核處罰鍰，嫌有未洽。此參
        諸因被告核認佳特公司於87、88及89年度給付案關新興
        醫院陳敦領醫師薪資所得，而同樣遭財政部高雄市國稅
        局核認陳敦領醫師漏報所得及罰鍰提起行政訴訟案件，
        其87、88及89年度業由高雄高等行政法院以96年7 月12
        日95訴字第1125號、96年3 月20日95年度訴字第1067號
        及第1068號判決撤銷訴願決定及原處分，88及89年度並
        告確定在案。茲此，本件被告未憑證據臆測認定佳特公
        司支付原告薪資所得，已與最高行政法院61年度判字第
        70號判例及行政程序法第36條規定有違，且與本件被告
        認定佳特公司給付案關醫師所得，致生違反扣繳義務案
        件，亦經鈞院撤銷在案（96年訴字第783 號），故本件
        原處分應予撤銷，方符一致。
    2.至本件被告所提之各項證物，經查並無從作為認定佳特公
      司有給付案關醫師系爭所得之依據；且原告所提之帳戶資
      料，亦證無自佳特公司有匯款至原告之資金流程，惟被告
      卻以其與合約書金額約當，扣除所認南門綜合醫院支付部
      分，差額部分即認佳特公司支付，卻不顧該金額確實非由
      佳特公司匯款之事實，顯見本件被告認定事實不憑證據，
      已違背證據法則，原處分即屬非法。
      (1)依據「血液透析業務合作契約書」其中「貳：人事規範
        篇、第1 條、人員選用（一）於本合約成立，乙方（佳
        特公司）須為透析中心覓得合格之專科醫師及醫事人員
        受甲方（南門綜合醫院）委任或僱傭。」之約定，被告
        所提「醫師聘僱合約書」部分，係佳特公司為履行前揭
        合作契約書之義務，須為透析中心覓得合格之專科醫師
        再受南門醫院委任或僱傭，且原告係受雇於南門醫院應
        不爭執，惟此不表示原告有取自佳特公司薪資，被告逕
        以該「醫師聘僱合約書」推斷佳特公司支付原告薪資所
        得之情，嫌有未洽。
      (2)況依原告所提之帳戶資料，亦證非由佳特公司匯款至原
        告之實情，惟被告卻於鈞院96年10月3 日準備程序中表
        示：「二、（庭呈南門綜合醫院洗腎中心原告醫師薪資
        表1 月- 11月，附卷），與原告提出的存摺資料，可以
        相互對照，而原告提供的資料只有1 月、2 月、4 月、
        5 月、6 月、7 月、9 月、10月及11月，沒有3 月、8
        月的資料。三、依照合約書規定，原告每個月領取的薪
        資金額就是這麼多，扣掉南門醫院支付的部分，我們就
        認定為佳特公司。」被告不顧確實非由佳特公司匯款之
        事實，顯見本件被告認定事實不憑證據，已違背證據法
        則，原處分即屬非法。
      (3)次按所得稅法第14條第1 項第2 類第2 款規定：「第三
        類：薪資所得：凡公、教、軍、警、公私事業職工薪資
        及提供勞務者之所得：二、……但為雇主之目的，執行
        職務而支領之差旅費、日支費及加班費不超過規定標準
        者，及依第4 條規定免稅之項目，不在此限。」及執行
        業務所得查核辦法（下稱查核辦法）第18條第1 項第6
        款規定：「六、因業務需要延時加班發給加班費，應有
        加班紀錄，以憑認定；其未提供加班紀錄或超出勞動基
        準法第32條所訂定之標準部分，仍應按薪資支出列帳，
        並應依規定合併各該員工之薪資所得扣繳稅款。」又按
        行政規則屬醫療院所支付聘僱醫師加班費（加班事實）
        之查核認定原則：「一、受醫療院所僱用之醫師始得依
        加班之事實列報加班費，與醫療院所拆帳之醫師不得列
        報加班費。二、加班時間，指正常工作時間內排（值）
        班以外，因工作之必要而延長之工作時間『即超過每日
        工作時間8 小時，每週工作總時數48小時之部分（民國
        90年起，則為超過每日工作時間8 小時，每2 週工作總
        時數84 小 時之部分）』。三、受僱醫師不分科別、性
        別，每個月在46小時範圍內按勞動基準法第24條規定『
        延長工作時間』之工資支領之加班費可適用免稅規定。
        」。準此，受僱醫師因業務需要，因此而有延長工作之
        事實，依法以加班費方式支領，即應非屬扣繳範圍，允
        屬明確。
      (4)查本件原告受僱於南門綜合醫院之醫師，既非自行執業
        ，其取自於雇主之薪俸，依據前揭查核辦法第18條第1
        項第6 款規定，除領取固定薪資外，亦應包括依前揭查
        核辦法規定而領取之加班費。且經查血液透析治療之醫
        療服務，必須依照「全民健康保險特約院所辦理血液透
        析業務設置相關規定及處理原則」之強制規定，即看診
        之醫師於執行治療時，應有醫師在場照顧之必要。又本
        件原告執行治療時，經南門綜合醫院考量原告於腎臟科
        從事血液透析診療業務，除為診療醫師需在場照顧必要
        外，又病人診療時間往往超過醫師正常工時已屬常態之
        情況下，根據上開「查核認定原則」規定所認定正常每
        週工作總時數48小時，及超出正常每週工作總時間屬免
        稅所得加班費為46小時，在不超過正常工作時間及免稅
        加班費時間之比例（48:46 ），因加班係屬常態，故以
        原告當月薪資以6 比4 比例方式認定其中40% 係屬免稅
        加班費，有值班值表及轉帳資料等資料可參，故本件在
        經查證佳特公司並無給付原告薪資所得情形下，被告逕
        以原告於89年度因執行血液透析診療所領取之報酬與當
        年度薪資扣繳憑單之薪資所得總數之差異數，率認原告
        之加班費為薪資所得，難謂有合，原處分應予撤銷。
      (5)又高雄高等行政法院95年度訴字第1067號判決理由三：
        「（四）復依原處分卷附之佳特公司負責人王偉斌90年
        9 月10日之調查筆錄記載：『（問：提示：扣押物2 請
        詳視這份帳冊，內載新泰醫院專任醫師上稅70% ，仁康
        醫院專任醫師（李）固定上稅22萬等，計有17位醫師未
        全額上稅，是否實在？答：（經檢視後作答）實在，這
        些內容是應簽約醫師所提之簽約條件寫的，但經過公司
        內部查證，其金額與比例均非如此記載。』『（問：上
        述醫師總計漏報金額若干？答有關醫師總計漏報金額必
        需經過查核後才知道。』『佳特公司不會幫助醫師逃漏
        稅捐，至於醫師有無漏報所得，我需要等查帳之後才知
        道。』及『依據健保局之規定，洗腎醫師在病人洗腎時
        必須全程在場，洗腎醫師的工作時間從早上8 點到晚上
        10時，所以洗腎醫師有時會要求他的部分薪資作為加班
        費，可以依稅法規定不上稅，所以會在資料上顯示不上
        稅，但申報情形仍需依據實際申報數認。』觀諸上開供
        詞，佳特公司負責人王偉斌並未供認佳特公司確有支付
        薪資予合作醫師，且稱佳特公司不會幫助醫師逃漏稅捐
        ，而對於經查獲之資料內載上稅及不上稅之比例，亦說
        明係應洗腎醫院醫師要求列為免稅之加班費，依稅法規
        定得列為不上稅等語。故查扣帳證中有『未上稅之薪資
        』記載，即難等同漏稅，是以被告亦不得以查有未上稅
        所得之記載，即推定有漏稅之事實。」部分，即知佳特
        公司自始並未承認有給付原告薪資所得，且按上開判決
        理由：「不得以查有未上稅所得之記載，即推定有漏稅
        之事實。」之意旨，本件被告同樣僅以查扣佳特公司帳
        證上記載「未上稅之薪資」，而認定原告有漏報所得，
        顯難作為本件核定之依據，甚為明灼。
      (6)至被告於答辯理由壹、佳特薪資所得部分：三仍稱：「
        ……經查南門綜合醫院之血液透析中心合作醫師由佳特
        公司聘任及管理，其薪資亦由佳特公司決定，且該院為
        血液透透析中心開設獨立帳戶，該帳戶由佳特公司管理
        使用，該中心有現金收入時，應先用於支付血液透析醫
        療費用（含人事費用），此有佳特公司與南門綜合醫院
        之合作契約書附卷可稽」等語部分，惟依據被告所援引
        「血液透析業務合作契約書」，其中就從事血液透析之
        合格專科醫師及醫事人員係已規範均受各醫療院所委任
        或僱傭，並非佳特公司所能聘用，且需與醫療院所簽立
        委任或僱傭合約，方能於醫院執行相關血液透析醫療，
        所訂定之人事規範，此足證佳特公司與原告所屬之南門
        綜合醫院醫師並未有任何聘僱關係，自無佳特公司須支
        付本件原告醫師薪資所得之情。惟被告在未予全面審酌
        本件案關「血液透析中心業務合作契約書」之規定意旨
        ，致核定原告於89年度有取得佳特公司薪資所得計2,46
        7,181 元並有涉嫌漏報之情，顯然係片段取捨，與實情
        未符，嫌有未洽。
      (7)末查，原告始於復查至訴願階段，業已提供89年之加班
        紀錄供被告審查，乃被告未審原告自醫院領取報酬，其
        中應有因執行血液透析診療屬免稅所得之加班費，非屬
        薪資所得扣繳實情，又被告並未就佳特公司是否有給付
        薪資予以查證，逕以原告於89年度因執行血液透析診療
        所領取之報酬與當年度薪資扣繳憑單之薪資所得總數之
        差異數，率認原告之加班費為薪資所得，難謂有合。又
        被告函詢南門綜合醫院回覆原告當年度無加班記錄一事
        ，經原告向南門綜合醫院瞭解前揭回復被告機關無原告
        當年度無加班記錄之緣由，係原告於95年度已未受僱於
        南門綜合醫院，故被告向南門綜合醫院查詢案關加班紀
        錄等，南門綜合醫院並未特別查詢原告以前年度之人事
        出勤資料，而逕予回覆，致生誤解。況本件是否屬原告
        加班費之判斷，縱案關人南門綜合醫院確有誤解甚或因
        故未能及時釐清事實，惟原告既已於行政救濟過程中究
        明其經濟實質，並竭盡舉證責任之責，被告應不得拒絕
        作為認定依據，方符前揭判決及賦予納稅人行政救濟權
        利之意旨。是本件原告既有加班紀錄附案可查，足資證
        明有加班之實情，惟被告未就有利及不利納稅義務人之
        事實，一律注意，顯然僅採對不利事實而捨有利原告事
        實於不顧，原處分應予撤銷。
    3.本件原告領取執行血液透析診療之加班費，依法係屬免稅
      所得之範疇，原告自無有就申報該所得之義務，是本件並
      無故意或過失之責任條件，依據司法院釋字第275 號解釋
      意旨，自應不罰。
      (1)按「人民違反法律上之義務而應受行政罰之行為，法律
        無特別規定時，雖不以出於故意為必要，仍須以過失為
        其責任條件。但應受行政罰之行為，僅須違反禁止規定
        或作為義務，而不以發生損害或危險為其要件者，推定
        為有過失，於行為人不能舉證證明自己無過失時，即應
        受處罰」為司法院釋字第275 號解釋理由書所揭櫫。據
        此，應受行政罰之行為，法律無特別規定時，雖不以出
        於故意為必要，仍須以過失為其責任條件。且僅於違反
        禁止規定或作為義務時，始有應受行政罰之適用，合先
        敘明。
      (2)次按「納稅義務人已依本法規定辦理結算申報，但對依
        本法規定應申報課稅之所得額有漏報或短報情事者，處
        以所漏稅額2 倍以下之罰鍰。」縱為所得法第110 條第
        1 項所明定。惟按前揭司法院釋字第275 號解釋理由書
        之意旨，人民倘無故意或過失者，縱使發生違反租稅法
        規定之效果，行政機關亦不得對其課處租稅行政罰，甚
        為明灼。查本件原告於89年度於南門綜合醫院領取之固
        定薪資，已由醫院辦理扣繳併列薪資所得核課外，餘所
        領取之所得部分實為執行血液透析診療加班費，此部分
        依法係屬免稅所得，詳如前述。是被告僅依醫療院所透
        析中心制式薪資表認定原告89年度漏報佳特公司給付之
        系爭薪資所得，而未察明原告係受僱醫師，與佳特公司
        無聘僱關係，且被告所悉證據亦未有證據顯示係由佳特
        公司給付，僅有制式薪資表，因此原告自醫院領取之執
        行血液透析診療加班費，依法屬免稅所得，並有加班紀
        錄附案可查，本非屬薪資所得而應有扣繳申報之需，更
        遑論符合過失或故意要件，據此以觀，本件原告並無怠
        於履行客觀上之注意及義務，益證無涉過失之情，是本
        件課處罰鍰之處分，難謂適法。
    4.綜上所陳，被告未審酌本件原告於89年度自南門綜合醫院
      領取之所得分別有固定薪資所得及加班費，其中固定薪資
      所得業已由醫院辦理扣繳併列薪資所得核課，至因執行血
      液透析診療領取之加班費，依法屬免稅所得，則原告自無
      須列入併課，更無漏報所得之情。惟被告逕以台北市調處
      自佳特公司搜索所獲資料，即核認原告漏報薪資所得，顯
      未察原告與佳特公司並無聘僱關係外，自不生薪資所得外
      ，被告未按事實審理，而僅憑一己之率斷，致對系爭免稅
      所得之加班費予以課稅，自難謂適法。
    5.原告與佳特公司之間之醫師醫療聘僱合約書備忘錄中，並
      沒有提到加班的部分，被告從醫療合約書推定40% 薪資是
      由佳特公司提供，顯然無據；另依據匯款資料顯示系爭所
      得並不是從佳特公司帳戶匯過來的，因為相關收入已經進
      入南門綜合醫院的收入裡面，相關的人事費用當然是自南
      門綜合醫院費用中扣除，而非由佳特公司支付。原告並不
      否認收到系爭收入，只是該筆收入並非取自佳特公司之薪
      資。
    6.被告認定佳特公司支付原告薪資，同時核處佳特公司負責
      人未依規定扣繳稅款暨罰鍰之關聯案件，業經鈞院96年訴
      字第783號判決作出「訴願決定及原處分均撤銷」在案，
      請參酌。
  (二)被告主張之理由：
    1.系爭薪資所得部分：
      (1)按行為時所得稅法第14條第1 項第3 類規定：「個人之
        綜合所得總額，以其全年左列各類所得合併計算……第
        3 類：薪資所得：凡公、教、軍、警、公私事業職工薪
        資及提供勞務者之所得：一、薪資所得之計算，以在職
        務上或工作上取得之各類薪資收入為所得額。二、前項
        薪資包括：薪金、俸給、工資、津貼、歲費、獎金、紅
        利及各種補助費。但為雇主之目的，執行職務而支領之
        差旅費、日支費及加班費不超過規定標準者，及依第4
        條規定免稅之項目，不在此限。」
      (2)本件原告89年度綜合所得稅，漏報其本人營利、薪資等
        所得計2,467,586 元，經被告核定綜合所得總額為6,63
        2,828 元，淨額為5,347,697 元，除補稅外，另按漏稅
        額604,069 元處以罰鍰120,800 元。
      (3)原告訴稱其係受僱於南門綜合醫院之醫師，系爭薪資所
        得係其取自該院為執行血液透析診療之加班費，依法非
        屬扣繳範圍之免稅所得等情。經查南門綜合醫院之血液
        透析中心係與佳特公司合作，該血液透析中心合作醫師
        由佳特公司聘任及管理，其薪資亦由佳特公司決定，且
        該院為血液透析中心開設獨立帳戶，該帳戶由佳特公司
        管理使用，該中心如有現金收入時，應先用於支付血液
        透析醫療費用（含人事費用），此有佳特公司與南門綜
        合醫院之合作契約書附卷可稽。原告89年度為該血液透
        析中心合作醫師，其於血液透析中心因執行血液透析診
        療而取得之報酬，與一般因業務需要有延長工時而領取
        之加班費有別；又原告所提示89年各月份（腎臟科）醫
        師簽到表（僅加蓋圖章），無法區別正常上班或加班情
        形，究與加班紀錄有別，經被告於95年4 月3 日以財北
        國稅法字第0950229161號函詢南門綜合醫院，請該院提
        供原告89年度加班記錄及加班費印領清冊，惟該院函復
        原告當年度確無加班記錄，此亦有卷附該院95年4 月17
        日南綜總字第272 號函可稽，是原告主張，核不足採。
        被告核定原告取自佳特公司薪資所得2,467,181 元，並
        無不合。
    2.罰鍰部分：
      (1)按行為時所得稅法第71條第1 項規定：「納稅義務人應
        於每年2 月20日至3 月底止，填具結算申報書，向該管
        稽徵機關，申報其上一年度內構成綜合所得總額或營利
        事業收入總額之項目及數額，以及有關減免、扣除之事
        實，並應依其全年應納稅額減除暫繳稅額及尚未抵繳之
        扣繳稅額，計算其應納之結算稅額，於申報前自行繳納
        。」第110 條第1 項規定：「納稅義務人已依本法規定
        辦理結算申報，但對依本法規定應申報課稅之所得額有
        漏報或短報情事者，處以所漏稅額2 倍以下之罰鍰。」
      (2)本件原告89年度綜合所得稅，漏報其本人營利、薪資等
        所得計2,467,586 元，已如前述。原告既不否認有取得
        系爭薪資及利息所得之情事，自應依規定將該等所得納
        入辦理結算申報，尚不得以自認該薪資所得屬免稅所得
        之加班費為由，諉卸漏報違章責任。原告怠於善盡注意
        義務，致89年度綜合所得稅結算申報短漏報系爭所得，
        縱非故意，仍難卸免過失漏報之責，自應論處，被告按
        所漏稅額604,069 元處0.2 倍之罰鍰120,800 元（計至
        百元為止），亦無不合。
    3.根據原告與佳特公司之醫師醫療聘僱合約書，期間為88年
      8 月1 日到89年7 月31日，其第1 條提到上班時間同洗腎
      時間，並沒有提到加班時間；第2 條薪資結構甲方按月支
      付32萬元給乙方，第2頁備忘錄提到年所得上稅60%由南門
      醫院支付，南門綜合醫院也開60% 薪資扣繳憑單，所以40
      % 的薪資沒有開立憑單。
    4.原告沒有否認領取系爭薪資所得。本件重點在於原告有所
      得即應申報，不能因為沒有收到扣繳憑單，而免除其申報
      的義務，也不會因為扣繳單位的不同而影響其租稅負擔。
　　理  由
一、本件訴訟程序進行中，被告之代表人已由許虞哲變更為凌忠
    嫄，此有行政院96年8 月3 日院授人力字第09600256721 號
    令在卷可按，茲由新任代表人具狀聲明承受訴訟，核無不合
    ，應予准許。
二、原告起訴主張：本件原告於89年度自南門綜合醫院領取之所
    得分別有固定薪資所得及加班費，其中固定薪資所得業已由
    醫院辦理扣繳併列薪資所得核課，至因執行血液透析診療領
    取之加班費，依法屬免稅所得，則原告自無須列入併課，更
    無漏報所得之情，惟被告逕以台北市調處自佳特公司搜索所
    獲資料，即核認原告漏報薪資所得，逕予補稅，並處以罰鍰
    ，顯有違法，為此訴請如聲明所示云云。
三、被告則以：原告89年度為南門綜合醫院與佳特公司血液透析
    中心合作醫師，其於血液透析中心因執行血液透析診療而取
    得之報酬，與一般因業務需要有延長工時而領取之加班費有
    別，原告未予申報為所得額，逃漏綜合所得稅，被告予以補
    稅，並處以罰鍰，於法有據等情，求為判決駁回原告之訴。
四、按行為時所得稅法第14條第1 項第3 類規定：「個人之綜合
    所得總額，以其全年左列各類所得合併計算之：第一類：…
    …第三類：薪資所得：凡公、教、軍、警、公私事業職工薪
    資及提供勞務者之所得：一、薪資所得之計算，以在職務上
    或工作上取得之各種薪資收入為所得額。二、前項薪資包括
    ：薪金、俸給、工資、津貼、歲費、獎金、紅利及各種補助
    費。但為雇主之目的，執行職務而支領之差旅費、日支費及
    加班費不超過規定標準者，及依第4 條規定免稅之項目，不
    在此限。」第71條第1 項規定：「納稅義務人應於每年2 月
    20日至3 月底止，填具結算申報書，向該管稽徵機關，申報
    其上一年度內構成綜合所得總額或營利事業收入總額之項目
    及數額，以及有關減免、扣除之事實，並應依其全年應納稅
    額減除暫繳稅額及尚未抵繳之扣繳稅額，計算其應納之結算
    稅額，於申報前自行繳納。」第110 條第1 項規定：「納稅
    義務人已依本法規定辦理結算申報，但對依本法規定應申報
    課稅之所得額有漏報或短報情事者，處以所漏稅額2 倍以下
    之罰鍰。」
五、本件兩造不爭以下之事實，並有如下之證據在卷可稽，堪認
    為真實：
  (一)訴外人南門綜合醫院與佳特公司訂有血液透析業務合約契約
    書，在南門綜合醫院合作設有血液透析中心，原告則為在該
    中心任專科醫師，原告因在該中心從事醫療業務，除取得已
    申報為綜合所得稅之所得額之薪資所得2,971,823 元外，另
    尚取得系爭薪資所得2,467,181元，未申報為綜合所得稅之
    所得額，此有契約書及存摺在本院卷頁32以下及頁154暨綜
    合所得稅結算申報書在原處分卷。
  (二)原告與訴外人佳特公司訂有醫師聘僱合約書，此有合約書在
    本院卷頁157以下。
六、是本件之爭執，在於系爭薪資所得是否屬行為時所得稅法第
    14條第1 項第3 類第2 目但書所稱之「為雇主之目的，執行
    職務而支領之加班費」？
七、經查：
  (一)依行政院衛生署所發布之「全民健康保險特約院所辦理血液
    透析業務設置相關規定及處理原則」之規定，醫院與診所從
    事血液透析治療業務，每15張血液透析治療床（台）應有醫
    師1人以上，且其中應有1/2以上具有該署認定之血液透析專
    科醫師資格，且執行透析治療時，應有醫師在場提供照顧，
    是可知全民健康保險（下稱健保）關於血液透析治療費用之
    給付，限於其特約之醫院與診所，且限於依規定設置有專科
    醫師之醫院與診所，合先說明。
  (二)又依訴外人南門綜合醫院與佳特公司所訂之血液透析業務合
    約契約書以下之約定：
    1.前言約定：「甲方（按即南門綜合醫院）於其醫院設立血
      液透析中心.... 乙方（按即佳特公司）應為透析中心提
      供設備、產品、成本及行政管理服務及一切非屬醫療行為
      之必要協助。」又依契約書
    2.「壹、基本規範篇」第1 條「合作地點」約定為：「南門
      醫院....」、第5 條「雙方的義務」約定：「(一)甲方對於
      透析中心應履行之義務：1.在甲方醫院內提供足夠且合於
      評鑑標準之空間，供透析中心使用。2.由乙方覓得專門之
      醫療、護理及行政人員，由甲方聘僱後為接受血液透析治
      療之病患進行診斷治療及服務，並自透析中心血液透析醫
      療業務收入中給付各項薪資及所需的福利。....」
    3.「貳、人事規範篇」第1 條「人員選用」約定：(一)於本合
      約成立，乙方需為透析中心覓得合格之專科醫師及醫事人
      員受甲方委任或僱傭，其人數總數與資格應符合甲方醫院
      評鑑級數之標準。(二)前述專科醫師（以下簡稱合作醫師）
      應將執照登記於甲方醫院....(三)合作醫師及聘任人員應遵
      守甲方醫院之人事規章及其它相關規定，如有違反規定情
      節嚴重或其他致生甲方損害之行為時，甲方得經乙方同意
      後終止與該等人員聘僱或委任關係。(四)甲方基於前項約定
      終止該等人員之合約，致醫師及醫事人員總數或資格不符
      合醫院評鑑之標準時，乙方仍應依第1 項約定為透析中心
      覓得合格之專科醫師及醫事人員。(五)為控制人事薪資成本
      及確保透析中心之服務品質，乙方對於透析中心之醫師及
      醫事人員、行政人員皆有獨立管理之權利（不含醫療行為
      之管理），如乙方認該等人員不適任時，得由乙方依勞基
      法規定會同院方解僱之....」第2 條「醫師所得及員工薪
      資制度」約定：「(一)合作醫師及聘任人員之薪資參照甲方
      制度由乙方決定，惟乙方應擔保透析中心之人事成本....
      (二)甲方醫院依勞動基準法等法令所實施之各項津貼、獎金
      等，為薪資之一部分，乙方不得拒絕聘任人員適用之。」
      第3 條「工作時間」約定：「甲乙雙方同意合作醫師及聘
      任人員之工作時間、加值班、暫停執業/ 休假....等，均
      依甲方所制定人事制度及相關法令規定辦理。」
    4.「伍、會計規範篇」第2條「血液透析醫療業務收入」約
      定：「血液透析醫療業務收入指透析中心提供血液透析及
      相關醫療業務收入.... 甲方係依本合約之約定以該收入
      支付各項費用及乙方之合作費如本篇第6條所規範。」第3
      條「血液透析醫療業務申復後核減金額」約定：「(一)血液
      透析醫療業務申復後核減金額係指血液透析醫療業務保險
      被核減金額。(二)核減金額其內容包含前條因血液透析醫療
      業務收入，向保險機構申報項目被核減者。」第4條：「
      血液透析醫療業務收入淨額」約定：「指第2條血液透析
      醫療業務收入減除第3條血液透析醫療業務申復後核減金
      額之餘額。」第5條「血液透析醫療業務費用」約定：「
      本合約所定義之血液透析醫療業務費用涵蓋下列項目，並
      應依各款項所述規定辦理：(一)人事費用：1.因血液透析醫
      療業務依甲方人事作業規定辦理各項薪金、俸給、工資、
      津貼、獎金、退休金、退職金、養老金、資遣費、加班費
      、按期定額給付之交通費、膳宿費、各種補助款、合作醫
      師執業所得及其他給與（含主管機關或相關法令應辦理者
      ）。……(二)因本合約所述血液透析醫療業務所使用之水電
      費（含空調費）、電話費、污染廢棄物處理費、向甲方領
      用之用品費、修繕費、印花稅及其他稅捐……等，由甲方
      依雙方所定之計算標準（該計算標準應符合公平原則）或
      依分錶、法定稅率計算者。……」第6條「乙方合作費之
      收取及擔保責任」約定：「(一)乙方合作費之給付。(二)甲方
      同意給付乙方血液透析醫療業務收入淨額百分之85% 作為
      乙方依本合約規定提供設備、耗材及所有管理顧問服務所
      得請領之報酬，除此數額及下二項所述數額外，甲方不再
      給付其他款項。(三)除前開數額外，甲方同意如乙方依本篇
      第5條將醫療業務費用控制在本篇第五條第(一)及第(二)項所
      定數額以下時，甲方同意將差額部分作為專業管理給付乙
      方。(四)乙方之擔保責任：1.乙方為透析中心提供管理顧問
      服務，應依本合約規定為透析中心控制各項費用，如乙方
      未能達成控制費用之責任，乙方同意應自行補足該超過部
      分之費用。2.乙方應擔保甲方於支付各項費用（包括乙方
      之合作費及專業管理費）後，所得之數額得達到血液透析
      醫療業務收入淨額15%，不足數額由乙方補足之。(二)乙方
      應依前項規定盡擔保責任時，雙方同意以每月結算乙方應
      負責之數額後，自結算當月之合作費扣除，如有不足扣除
      時，遞月扣除之。」
    由以上約定。參照以前揭關於健保給付醫療費用之說明，可
    見：
    1.由於佳特公司並非醫院或診所，其不能單獨設置為醫療院
      所，中央健康保險局不會與其簽訂特約，更不會就其從事
      血液透析之醫療費用而為給付，因此佳特公司必須與醫院
      或醫師合作，如果與醫師合作，該健保醫療費用業務收入
      將全部成為醫師之執行業務收入，如果與醫院合作，聘僱
      醫師從事醫療行為，則該醫師所取得者即為薪資所得，佳
      特公司再依其與醫院或醫師之內部約定取得其合作費收入
      。
    2.本件佳特公司採取與醫院合作之模式，在南門綜合醫院提
      供場地設置透析中心，由佳特公司覓得合作醫師由南門綜
      合醫院聘僱之。由於主要之業務收入即健保給付係對於南
      門綜合醫院給付，是雙方約定南門綜合醫院應將收入淨額
      之85%給付佳特公司，而由南門綜合醫院支付各項費用，
      惟佳特公司應負責費用（包括人事費用）之控制，如未能
      達成控制費用之責任，佳特公司應予補足，如控制得當，
      因而產生差額時，則認為係專業管理費，由佳特公司取得
      。
  (三)本件原告不爭系爭2,467,181元，係因原告在上開血液透析
    中心任專科醫師，從事醫療業務所取得者，是被告認定該2,
    467,181 元係原告之薪資所得，是正確的，依前引行為時所
    得稅法第14條第1 項第3 類及第71條第1 項之規定，無論原
    告有無取得扣繳憑單均負有誠實申報並依結算之結果繳納綜
    合所得稅之義務（除非有事證證明為加班費，詳下述）。至
    於被告認定該筆薪資所得係取自於佳特公司一節，依前揭關
    於佳特公司與南門綜合醫院之契約關係之說明以觀，則尚非
    正確，本院96年度訴字第783 號判決亦同此認定（見本院卷
    頁189 以下），惟此僅影響該案原告即佳特公司負責人王偉
    斌是否有未依規定扣繳稅款之情事，不影響原告之申報義務
    ，更沒有須重新核定之問題。
  (四)承上，原告既取得系爭薪資所得，原則上即應列入課稅所得
    中，除非原告能舉證證明有「免稅所得」或「分離課稅所得
    」之例外減免事由，就本件而言，即在於原告是否能證明系
    爭薪資所得係「為雇主之目的，執行職務而支領之加班費」
    ？
  (五)被告查得原告與佳特公司簽訂有「醫師聘僱合約書」（見本
    院卷頁157以下），原告亦不否認其形式之真正，其第1條「
    乙方（按即原告）工作條件」約定：「一、血液透析治療業
    務（含門診時間，但不得影響血液透析業務）乙方執業執照
    須登錄於甲方指定之醫療院所。二、乙方合約有效期間內享
    有年假30天。三、上班時間同洗腎室開放時間。四、乙方於
    任職期間非經甲方書面同意，不得在外兼職。」第2條「乙
    方薪資架構」約定：「一、甲方按月給付320000元整予乙方
    （含腎專執照費）。二、年終獎金370000元整。三、績效為
    洗腎次數每月超過500 人次者，每超過一人次，其績效為新
    台幣250 元整。四、門診給付為每看一門診給付2500元。」
    備忘錄約定：「醫師年所得（月薪、年終獎金、交通膳食津
    貼、績效獎金、門診所得）上稅60% 。」而就此合約書原告
    並不否認其形式之真正。參照前述血液透析中心之血液透析
    治療必須由醫師在場提供照顧，佳特公司與南門綜合醫院約
    定合作醫師由佳特公司覓得，血液透析中心醫師人事費用由
    佳特公司控制等情，以及被告另提出之89年1 至11月「新竹
    南門綜合醫院洗腎中心甲○○醫師薪資表」（見本院卷頁15
    9 以下）之記載相符，且原告亦不爭執除有取得已申報之薪
    資所得2,971,823 元，外，另尚取得系爭薪資所得2,467,1
    81元等情以觀，堪認該「醫師聘僱合約書」實質亦為真正，
    且系爭薪資所得並非加班費，茲說明如下：
    1.依該合約書第2條第1項之約定佳特公司按月給付320,000
      元予原告，與各該月份之薪資表第1欄「薪資320,000元」
      之記載相符。
    2.依該合約書第2條其他之約定，原告另尚可取得年終獎金
      、績效獎金、門診給付及交通膳食津貼，與各該月份之薪
      資表第2欄以下「門診」、「津貼」、「績效獎金」及「
      年終獎金」之記載，亦相符合。
    3.各該月份之薪資表另有關於「簽約金」及「其他」（每週
      給假1日，每月4週給付42,668元）及「顧問費」等項目之
      記載，查為前揭合約書所未約定，惟自原告與佳特公司於
      第1條第3項「上班時間同洗腎室開放時間」之約定以觀，
      此3項目之給付與前2段所述之各項給付，均與加班費之性
      質有間。
    4.反觀，雙方於備忘錄所為醫師年所得（月薪、年終獎金、
      交通膳食津貼、績效獎金、門診所得）上稅60% 之約定，
      對照以各該月份之薪資表，關於「南門支薪」及「佳醫支
      薪」欄之金額，恰為總金額之60% 及40% ，且原告系爭薪
      資所得亦約為其取自該血液透析中心之薪資所得之40% 左
      右等情以觀，系爭薪資所得不具有加班費之性質，而是原
      告與佳特公司約定「不上稅」之部分，由此一事實，亦可
      見原告就系爭薪資所得之漏報，實係出於故意，原處分命
      補徵稅額並處以罰鍰，均有所據。
  (六)此外，原告自行提出之醫師簽到表（見本院卷頁40以下）雖
    有「上午」「下午」及「夜診」之簽到紀錄，惟如前所述原
    告之薪資事實上是由佳特公司所決定並控制的，其工作時間
    自應依其與佳特公司所約定者為準，即上班時間同洗腎室開
    放時間且每看一門診給付2500元，是原告在洗腎室之工作時
    間及夜診之工作時間，均不能與加班同視。更何況經被告於
    95年4月3日以財北國稅法字第0950229161號函請南門綜合醫
    院提供原告89年度加班記錄及加班費印領清冊，該院函復以
    原告當年度確無加班記錄，此亦該院95年4月17日南綜總字
    第272號函附於原處分卷頁43以下可稽，是原告之主張，不
    足採信。
八、綜上所述，原告之主張，並無可採，原處分認定原告有漏報
    薪資所得，並據以補徵稅額及處以罰鍰，均有所據，訴願決
    定遞予維持亦無不合，至誤認系爭薪資所得係取自佳特公司
    一節，依前所述，不影響本件課稅及處罰結論之正確性，無
    予撤銷之必要，原告徒執此為由，訴請撤銷，於法不合，應
    予駁回。
據上論結，本件原告之訴為無理由，爰依行政訴訟法第98條第1
項前段，判決如主文。
中　　華　　民　　國　　96　　年　　11　　月　　8 　　日
                  第五庭審判長法  官　張  瓊  文
                              法  官　蕭  忠  仁
                              法  官　王  碧  芳
上為正本係照原本作成。
如不服本判決，應於送達後20日內向本院提出上訴狀並表明上訴
理由，如於本判決宣示後送達前提起上訴者，應於判決送達後20
日內補提上訴理由書（須按他造人數附繕本）。
中　　華　　民　　國　　96　　年　　11　  月　  8　   日
            　　　　　　　　　書記官  徐  子  嵐
